臺灣高等法院民事裁定
111年度抗字第538號
抗  告  人  董維芳  


相  對  人  恒勛建設有限公司

法定代理人  王賀盛  
上列當事人間請求返還價金等聲請假扣押事件，抗告人對於中華
民國111年3月24日臺灣桃園地方法院所為裁定（111年度全字第5
1號）提起抗告，本院裁定如下：
    主  文
原裁定廢棄。
抗告人以新臺幣肆拾壹萬元為相對人供擔保後，得對於相對人之
財產在新臺幣壹佰貳拾貳萬柒仟肆佰元之範圍內為假扣押。但相
對人如以新臺幣壹佰貳拾貳萬柒仟肆佰元為抗告人供擔保後，得
免為或撤銷假扣押。
聲請及抗告費用由抗告人負擔。
    理  由
按抗告法院為裁定前，應使債權人及債務人有陳述意見之機會
  ，民事訴訟法第528條第2項固定有明文，旨在保障債權人及債
  務人之程序權，並使抗告法院能正確判斷原裁定之當否。惟假
  扣押係保全程序，假扣押裁定送達債務人之同時為假扣押之執
  行，亦為強制執行法第132條第1項明定，是假扣押裁定具隱密
  性，為防止債務人隱匿或處分財產，以保全債權人之強制執行
  ，債權人對駁回其假扣押聲請之裁定提起抗告，倘假扣押隱密
  性仍應予維持，即無須使債務人有陳述意見之機會（最高法院
  103年度第12次民事庭會議決議參照）。準此，本件係抗告人
  針對原法院駁回其假扣押聲請之裁定為抗告，依上揭說明，爰
  不另通知相對人陳述意見，合先敘明。　　　　　　
抗告人主張：兩造於民國109年12月間簽立預售屋買賣契約（下
  稱系爭契約），由伊以總價新臺幣（下同）365萬元向相對人
  買受其在桃園市○○區○○段000地號土地上興建之預售屋乙戶（
  即同區福一街41號3樓B戶，含基地持分），嗣相對人未依約於
  110年4月30日前完成興建並取得使用執照，伊已依系爭契約第
  25條第1項約定對其表示解約，並依第11條第2項、第25條第3
  項等約定起訴請求其返還伊已付價金65萬元，並給付遲延利息
  2萬9,900元，及按房地總價15%計付違約金54萬7,500元，共計
  122萬7,400元。近聞相對人有諸多債務糾紛涉訟，其負責人已
  難以聯繫，恐伊日後縱取得勝訴確定判決，亦有不能強制執行
  或甚難執行之虞等語，爰聲請於122萬7,400元（聲請狀誤繕為
  127萬7,400元）之範圍內對相對人財產為假扣押。原裁定以其
  未釋明假扣押之原因為由，裁定駁回抗告人聲請，其不服提起
  抗告，並補陳：抗告人因債務問題業於110年11月間與其債權
  人及第三人簽立合作暨和解協議書（下稱系爭協議），同意將
  其就該建案所取得之（106）桃市都建執照字第會觀00823號建
  造執照及相關建物權利轉讓予第三人，足見相對人確有處分其
  財產脫產之虞等語，故求為廢棄原裁定，並准伊之聲請等語。
按債權人聲請假扣押，就請求及假扣押之原因應釋明之。前項
  釋明如有不足，而債權人陳明願供擔保或法院認為適當者，法
  院得定相當之擔保，命供擔保後為假扣押，民事訴訟法第526
  條第1項、第2項定有明文。故債權人就其請求及假扣押之原因
  全未釋明時，固不得以供擔保代之；倘已釋明，僅係釋明不足
  ，法院非不得許債權人供擔保後為假扣押。至所謂假扣押之原
  因，依同法第523條第1項規定，係指日後不能強制執行或甚難
  執行之虞者而言，並不以債務人浪費財產、增加負擔或為不利
  益處分，致陷於無資力狀態，或將財產隱匿，或債務人逃匿無
  蹤等積極作為為限。
查抗告人主張其對於相對人有前述價金及利息、違約金等共計1
  22萬7,400元之債權未獲清償，詎相對人因有諸多債務問題，
  於110年11月間與相對人之債權人干維德及第三人陳淑惠等人
  簽立系爭協議，同意將相對人就該建案所取得之建造執照及相
  關建物權利轉讓予第三人，而有處分其財產脫產之虞等情，業
  據提出形式觀之與其所述相符之系爭契約、價金匯款單據、存
  證信函、系爭協議及變造起造人同意書為釋明（見原法院111
  年度訴字第460號請求返還價金等事件影印卷及本院卷第15至2
  1頁），已足使法院就其主張之事實得薄弱之心證，信其大概
  如此。堪認抗告人聲請假扣押，就其請求及假扣押之原因已有
  所釋明，雖其釋明尚有不足，但抗告人既陳明願供擔保以補釋
  明之不足，即核與前揭民事訴訟法之規定相符，應得准許。從
  而，抗告意旨指摘原裁定駁回其聲請不當，求予廢棄，為有理
  由，爰由本院將原裁定予以廢棄，並改判如主文第2項所示。
據上論結，本件抗告為有理由，爰裁定如主文。 
中　　華　　民　　國　　111 　年　　4 　　月　　29　　日
                  民事第七庭
                      審判長法  官  李昆霖
                            法  官  譚德周
                            法  官  林翠華 
正本係照原本作成。
恒勛建設有限公司如不服本裁定，應於收受送達後10日內向本院
提出抗告狀，並應繳納抗告費新臺幣１千元。
中　　華　　民　　國　　111 　年　　4 　　月　　29　　日
　　　　　　　　　　　　　  書記官  陳褘翎